【裁判字號】    97,交上易,26
【裁判日期】    970516
【裁判案由】    過失致死
【裁判全文】
臺灣高等法院高雄分院刑事判決        97年度交上易字第26號
上  訴  人  臺灣屏東地方法院檢察署檢察官
上  訴  人
即  被  告  甲○○
上列上訴人因被告過失致死案件，不服臺灣屏東地方法院96年度
交訴字第121 號中華民國97年1 月29日第一審判決（起訴案號：
臺灣屏東地方法院檢察署96年度偵字第6372號），提起上訴，本
院依簡式審判程序判決如下：
    主  文
上訴駁回。
    事  實
一、甲○○考領有普通重型機車駕駛執照。民國96年2 月20日16
    時10分許，甲○○騎乘車牌號碼P8B-923 號重型機車搭載友
    人黃敬婷，沿屏東縣竹田鄉省道台1 線公路由南往北方向行
    駛，行至該路421.1 公理處時，本應注意行車速度應依速限
    標誌或標線之規定，且汽車行駛時，駕駛人應注意車前狀況
    及兩車併行之間隔，並隨時採取必要之安全措施，而當地行
    車速限為每小時70公里，當時天候晴、日間自然光線、柏油
    路面乾燥無缺陷、道路無障礙物、視距良好，且依甲○○之
    智識、能力，又無不能注意之情事，詎其竟疏未注意及此，
    貿然以時速約100 公里之速度超速行駛，亦未注意車前狀況
    並與左前方車輛保持適當之間隔，致其所騎乘之機車左把手
    與同向行駛於左前方某不詳車牌自小客車右後車燈發生擦撞
    ，導致其所騎乘之機車失控撞擊由余春妹所騎乘正停止於該
    公路與竹田鄉○○路口等待紅燈之車牌號碼L32-921 號重型
    機車，致黃敬婷因而摔落路面，受有右側顳骨骨折併撕裂傷
    、前額頂部血腫、顱內出血及右股骨骨折等傷害，於送醫途
    中即因傷重而不治死亡。甲○○於肇事後留在現場等候，於
    有偵查權限之公務員尚未發覺其犯罪前，主動向到場處理之
    員警表明其為肇事者，自首而接受裁判。
二、案經黃敬婷之父親乙○○訴由屏東縣警察局潮州分局報請臺
    灣屏東地方法院檢察署檢察官偵查起訴。
    理  由
壹、程序方面
    本件上訴人即被告甲○○所犯係死刑、無期徒刑、最輕本刑
    為3 年以上有期徒刑以外之罪，其於審理程序中就被訴事實
    為有罪之陳述，經審判長告知簡式審判程序之旨，並聽取公
    訴人、被告及辯護人之意見後，本院認為適宜進行簡式審判
    程序，合先敘明。
貳、實體方面
一、訊據上訴人即被告甲○○（下稱被告）對其於上揭時、地，
    騎乘車牌號碼P8B-923 號重型機車搭載黃敬婷行經上開肇事
    地點，因未注意車前狀況及兩車併行之間隔，並以超越速限
    之速度行駛，致機車左把手與同向行駛於左前方某不詳車牌
    自小客車右後車燈發生擦撞，導致其所騎乘之機車失控撞擊
    由余春妹所騎乘正停等紅燈之車牌號碼L32-921 號重型機車
    ，致黃敬婷因而摔落路面，受有右側顳骨骨折併撕裂傷、前
    額頂部血腫、顱內出血及右股骨骨折等傷害，於送醫途中即
    因傷重而不治死亡之事實，業據其於警詢、偵查、原審及本
    院審理時均坦承認罪不諱，核與證人余春妹、洪振唐、蔡永
    琪、王志鴻、鄭聖霖證述之情節相符，復有道路交通事故現
    場圖、道路交通事故調查報告表(一)、(二)、全民醫院診斷證明
    書、臺灣屏東地方法院檢察署相驗筆錄、法醫驗斷書、相驗
    屍體證明書各1 份、道路交通事故現現場、車損及死者相片
    計45張在卷可憑。
二、按行車速度，依標誌或標線之規定；汽車行駛時，駕駛人應
    注意車前狀況，並隨時採取必要之安全措施，道路交通安全
    規則第93條第1 項、第94條第3 項分別定有明文。被告既係
    領有普通重型機車駕駛執照，其駕車自應知悉並注意上述道
    路交通安全規定。又本件肇事時天候晴、日間自然光線、柏
    油路面無缺陷、無障礙物、視距良好，有前揭道路交通事故
    調查報告表(一)附卷可稽，是肇事當時，依被告之智識、能力
    ，應無不能注意之情事，被告竟疏於注意上揭規定，致其所
    騎乘之機車左把手與同向行駛於左前方某不詳車牌自小客車
    右後車燈發生擦撞，導致其所騎乘之機車失控撞擊由余春妹
    所騎乘正停等紅燈之機車，致黃敬婷因而摔落路面，受有右
    側顳骨骨折併撕裂傷、前額頂部血腫、顱內出血及右股骨骨
    折等之傷害，於送醫途中即因傷重而不治死亡，顯見被告確
    有過失甚為明灼。本案經送臺灣省高屏澎區車輛行車事故鑑
    定委員會及臺灣省車輛行車事故覆議鑑定委員會鑑定結果，
    亦同此認定，有臺灣省高屏澎區車輛行車事故鑑定委員會96
    年7 月4 日高屏澎區960413號鑑定意見書、臺灣省車輛行車
    事故覆議鑑定委員會96年8 月27日府覆議字第0966202629號
    函各1 份附卷可憑（見相驗卷第第95至96頁、第123 頁）。
    又被害人黃敬婷確因本件車禍而死亡，有全民醫院診斷證明
    書、臺灣屏東地方法院檢察署相驗筆錄、法醫驗斷書、相驗
    屍體證明書及死者照片在卷可按，是被告之過失肇事行為與
    黃敬婷之死亡結果間，有相當因果關係至為明顯。綜上所述
    ，被告上開任意性之自白核與事實相符，足堪採為論罪科刑
    之憑據，本案事證已臻明確，被告犯行洵堪認定，自應依法
    論科。
三、核被告所為，係犯刑法第276 條第1 項之過失致人於死罪。
    被告肇事後於員警前往處理尚不知何人為肇事者前，即在現
    場等候並主動表明其係肇事者，此有前開道路交通事故調查
    表(二)、屏東縣警察局交通警察隊潮州小隊道路交通事故肇事
    人自首紀錄表各1 份在卷可憑（見相驗卷第第24至25頁、第
    34頁），是被告所為核與刑法第62條前段之自首規定相符，
    爰依法減輕其刑。
四、原審以被告罪證明確，因而依刑法第276 條第1 項、第62條
    前段、第41條第1 項前段，中華民國96年罪犯減刑條例第2
    條第1 項第3 款、第7 條，並審酌被告為77年10月6 日出生
    ，教育程度為國小畢業，其騎乘機車未維持安全行車速度，
    並注意車前狀況及兩車併行之間隔，採取必要之安全措施，
    因而肇事致黃敬婷死亡，且迄今仍未能與被害人家屬達成民
    事和解、賠償損害，復衡酌被告之犯罪動機、方法、所生危
    害、過失程度、生活狀況，及犯後尚能坦承犯行之態度等一
    切情狀，而量處有期徒刑1 年2 月。又說明被告所為上開犯
    行，其犯罪時間係在96年4 月24日以前，依中華民國96年罪
    犯減刑條例第2 條第1 項第3 款之規定，應將宣告刑減為二
    分之一，爰減為有期徒刑7 月。經核原判決認事用法均無違
    誤，量刑亦稱允當，檢察官上訴意旨認原判決量刑過輕，被
    告上訴意旨認原判決量刑過重，而指摘原判決不當，均無理
    由，均應予以駁回。
五、被告固提及與其所騎乘機車擦撞之某不詳車牌自小客車駕駛
    亦有過失云云。惟查，被害人黃敬婷係由被告騎乘機車所搭
    載，且黃敬婷確因被告之過失發生本件車禍而死亡等情，業
    詳如上述，至於該不詳車牌自小客車駕駛倘亦有過失，亦僅
    得由檢察官依法追訴，及被害人家屬得向其請求賠償而已，
    並不因該不詳車牌自小客車駕駛亦有過失，而得以減輕或免
    除被告之過失，併予敘明。
據上論結，應依刑事訴訟法第368 條、第364 條、第273 條之1
第1 項，判決如主文。
本案經檢察官林應華到庭執行職務。
中    華    民    國    97    年    5     月    16    日
                  刑事第七庭    審判長法  官 莊飛宗
                                      法  官 李嘉興
                                      法  官 孫啟強
以上正本證明與原本無異。
不得上訴。
中    華    民    國    97    年    5     月    16    日
                                      書記官 黃富美
附錄本件判決論罪科刑法條：
刑法第276條：
因過失致人於死者，處2 年以下有期徒刑、拘役或2 千元以下罰
金。
從事業務之人，因業務上之過失犯前項之罪者，處5 年以下有期
徒刑或拘役，得併科3 千元以下罰金。


司法院資訊處製作；財團法人民間司法改革基金會備份。
